【裁判字號】    99,家聲,624
【裁判日期】    991029
【裁判案由】    變更子女姓氏
【裁判全文】
臺灣高雄地方法院民事裁定            99年度家聲字第624號
聲  請  人  乙○○
相  對  人  甲○○
上列聲請人聲請變更子女姓氏事件，本院裁定如下：
    主  文
宣告汪昕瑩（女，民國○○年○ 月○○日生、身分證統一編號：Ｚ000
0000000 號）之姓氏准予變更為母姓「張」。
聲請程序費用新臺幣壹仟元由聲請人負擔。
    理  由
一、聲請意旨略以：聲請人與相對人於民國87年10月21日協議離
    婚，約定兩人所生子女汪昕瑩為相對人監護，嗣91年間由法
    院裁判改由聲請人監護。因相對人有吸毒之惡習，且有暴力
    傾向，並自汪昕瑩出生後迄今均未有何關心或照顧養育之情
    ，全賴聲請人獨力負擔扶養，詎相對人常以探視權之名逼汪
    昕瑩與其同住，又以汪昕瑩從父姓等為由，警告汪昕瑩既從
    父姓即為其家子孫需聽從其語等威脅，致使汪昕瑩心生恐懼
    而產生焦慮、憂鬱病症及及自我傷害等行為，況現正值汪昕
    瑩專心課業及健全人格品性發展階段，而相對人上述行為已
    嚴重妨害汪昕瑩之身心健全發展，且相對人從未善盡照顧養
    護子女之責，是為汪昕瑩之利益，爰依民法第1059條第5 項
    規定，聲請變更汪昕瑩姓氏為母姓「張」等語。
二、按有下列各款情形之一，法院得依父母之一方或子女之請求
    ，為子女之利益，宣告變更子女之姓氏為父姓或母姓：一、
    父母離婚者。二、父母之一方或雙方死亡者。三、父母之一
    方或雙方生死不明滿三年者。四、父母之一方顯有未盡保護
    或教養義務之情事者。民法第1059條第5 項定有明文。而姓
    氏屬姓名權而為人格權之一部分，具有社會人格之可辨識性
    ，如因情事變更，為子女之利益，父母之一方或子女自得請
    求法院宣告變更子女之姓氏為父姓或母姓。所謂「為子女之
    利益」，必須綜合家庭狀況、親權行使、子女人格成長等整
    體情狀予以審酌，如認變更姓氏對子女為有利時，即得許之
    。
三、經查：聲請人主張其與相對人於87年10月21日協議離婚，約
    定兩造之女汪昕瑩為相對人監護，91年因法院裁判改由聲請
    人監護，復主張相對人有吸毒惡習，並有暴力傾向之事實，
    業據提出戶籍謄本及臺灣屏東地方法院91年度監字第30號民
    事裁定及確定證明書各1 份為證，堪信為真。再者，相對人
    常以探視權之名逼汪昕瑩與其同住，並以汪昕瑩從父姓等為
    由，警告汪昕瑩既從父姓即為其家子孫需聽從其語等威脅，
    致使汪昕瑩心生恐懼而產生焦慮、憂鬱及自我傷害等情，另
    提出汪昕瑩所寫之血書及高雄醫學大學附設中和紀念醫院診
    斷證明書各1 份在卷可憑，且經證人汪昕瑩到庭證稱：「證
    四紙上面是血跡，是因伊想要跟媽媽( 即聲請人) 說伊不想
    要回爸爸( 即相對人) 那邊，所以伊割腕寫血書。伊會得憂
    鬱症是跟爸爸有關係，爸爸那邊大多都是男生，以前他還會
    對媽媽家暴，伊很害怕回去會被打，伊不想跟爸爸住，可是
    爸爸說伊是姓汪是他們家的小孩，必須要回去他們那邊，伊
    不想要跟爸爸姓。」等語（見99年10月28日訊問筆錄）。而
    相對人經本院合法通知而未於本院調查期日到場，復未提出
    書狀作何聲明或陳述，足認聲請人上開主張為真實。是本院
    審酌相對人除未對子女有盡任何保護或教養義務，反施以威
    脅令汪昕瑩時時處於焦慮憂鬱之狀態中，復以汪昕瑩長期在
    母親照顧環境下成長，母親在其自我認同之發展過程中產生
    絕大影響力，而形成欲符合其認同對象之心理趨向，且汪昕
    瑩現滿14歲，已能充分表達其對姓氏選擇之意願，其意願自
    應予以尊重，其既表明冠父姓在其心靈上感到焦慮及憂鬱等
    情，足見維持冠父姓對其有不利之影響。可認變更汪昕瑩現
    有姓氏為母姓，符合子女之利益。從而，聲請人聲請變更子
    女汪昕瑩姓氏為母姓「張」，為有理由，應予准許，爰裁定
    如主文。
四、依非訟事件法第131 條之1 第2 項、第122 條第3 項、第24
    條第1 項，裁定如主文。
中    華    民    國    99    年    10    月    29    日
                  家事法庭      法  官  郭佳瑛
正本係照原本作成。
如不服本裁定，須於本裁定送達後10日內向本院提出抗告狀。
中    華    民    國    99    年    10    月    29    日
                                書記官  曾小玲

司法院資訊處製作；財團法人民間司法改革基金會備份。
